臺灣新北地方法院民事判決
                                    109年度重訴字第514號
原      告  葉奕青  
訴訟代理人  趙耀民律師
被      告  張家維  
訴訟代理人  林宗竭律師
            林婉婷律師
上列當事人間請求解除契約等事件，經本院於民國111年6月13日
言詞辯論終結，判決如下：
    主  文
被告應於原告將附表所示不動產所有權移轉登記及騰空返還予被
告之同時，給付原告新臺幣720萬元，及自民國109年6月16日起
至清償日止，按週年利率5%計算之利息。
訴訟費用由被告負擔。
本判決第一項於原告為對待給付後，以新臺幣240萬元為被告供
擔保後，得假執行，但被告以新臺幣720萬元為原告預供擔保，
得免為假執行。
　　事實及理由
一、原告主張：原告經由中信房屋不動產仲介公司中壢捷運中豐
    加盟店(下稱中信房屋)居間介紹，於民國109年4月26日與被
    告簽訂不動產買賣契約書（下稱系爭契約），約定被告出賣
    附表所示之不動產即新北市○○區○○段000地號土地(權利範圍
    1/5)及其上同段724建號建物(門牌為新北市○○區○○街00巷00
    弄0號5樓房屋，下稱系爭房屋）予原告，買賣價金為新臺幣
    （下同）720萬元，原告已給付價金完畢，被告則於109年5
    月26日將上開房地所有權各1/2移轉登記予原告與訴外人原
    告配偶何文煉。詎原告裝潢系爭房屋時發現屋頂木作工程遭
    白蟻蛀食，且有大量水泥剝落、鋼筋外漏，屋頂多處架設C
    型鋼架等重大瑕疵，旋於同年6月1日告知中信房屋業務員轉
    知被告，另於109年6月間委請厚昇工程顧問有限公司(下稱
    厚昇公司)以鑽心試體方式，檢試系爭房屋前陽台樑、房間
    柱及廁所樑之硬固混凝土中水溶性氯離子含量，平均數值為
    1.3173公斤/立方公尺，已高於經濟部標準檢驗局87年修訂
    前之CNS3090-A2042關於新拌混凝土最大水溶性氯離子含量
    規定須小於0.6公斤/立方公尺之標準，是系爭房屋即為俗稱
    之海砂屋，混凝土內氯離子會侵蝕鋼筋、造成混凝土破裂剝
    落，且無法修補影響房屋結構及居住安全，應不備通常價值
    、效用或品質，原告遂於109年6月15日寄發存證信函通知被
    告解除系爭契約，並於109年6月16日送達被告。另經中信房
    屋多次協商後，被告於109年6月28日亦表示同意解除系爭契
    約。是本件原告已依系爭契約第9條第5項（一）第3點或民
    法第359條規定解除系爭契約，依第259條第2款規定，被告
    即應返還原告720萬元本息，倘認解除契約無理由，則原告
    依民法第359條規定請求減少價金576萬元等語。並聲明：1.
    先位聲明：被告應給付原告720萬元，及自109年6月16日起
    至清償日止，按週年利率5%計算之利息；原告願供擔保，請
    准宣告假執行。2.備位聲明：被告應給付原告576萬元，及
    自起訴狀繕本送達翌日起至清償日止，按週年利率5%計算之
    利息；原告願供擔保，請准宣告假執行。
二、被告則以：被告係於107年10月2日向訴外人陳沛君買受上開
    房地，陳沛君並未告知有海砂屋情形，其後被告將系爭房屋
    出租他人使用，均未有人反應有海砂屋情形，原告委由厚昇
    公司採樣過程並未會同被告，檢驗結果尚非無疑。又系爭房
    屋縱有氯離子含量過高情形，然系爭房屋外觀及鄰近房屋相
    同材質之建物並無有明顯裂痕，應未達不適宜居住之狀態。
    經被告委請訴外人承鴻興股份有限公司（下稱承鴻興公司）
    評估瑕疵修復方式，工程費用總額含稅至多為892,500元，
    僅佔買賣價金12%，亦徵瑕疵非重大，解除契約顯失公平，
    原告應不得解除系爭契約，且原告請求減少價金高達買賣價
    金80%亦無理由。兩造雖有私下協商但被告並未同意解除系
    爭契約。惟倘認原告解除契約有理由，被告亦得依民法第26
    4條規定為同時履行抗辯，於原告將上開房地所有權移轉登
    記並騰空返還予被告前，被告不負返還買賣價金義務等語，
    資為抗辯。並答辯聲明：原告之訴駁回；如受不利判決，被
    告願供擔保，請准宣告免為假執行。
三、原告主張其經由中信房屋居間介紹，於109年4月26日與被告
    簽訂系爭契約，約定被告出賣附表所示不動產予原告，買賣
    價金為新臺幣（下同）720萬元，原告已給付價金完畢，被
    告則於109年5月26日將上開房地所有權各1/2移轉登記予原
    告與原告配偶何文煉。又原告曾於109年6月15日寄發存證信
    函通知被告解除系爭契約，並於109年6月16日送達被告等情
    ，業據原告提出不動產買賣契約書、上開房地第二類登記謄
    本、台北北門郵局存證號碼2094號存證信函及收件回執等件
    為證(見本院卷第21-43、57-69頁)，且為被告所不爭執，堪
    信為真實。
四、本院之判斷：
    原告主張系爭房屋有混凝土氯離子含量過高瑕疵，先位主張
    依系爭契約第9條第5項（一）第3點或民法第359條規定解除
    系爭契約，依民法第259條第2款被告應返還買賣價金720萬
    元，備位主張如解除契約無理由，則應減少價金576萬元等
    語，為被告所否認，並以前詞置辯。是本件爭點為：(一)原
    告先位之訴依系爭契約第9條第5項（一）第3點或民法第359
    條規定解除系爭契約，並依民法第259條第2款請求被告返還
    買賣價金720萬元本息，有無理由?(二)原告備位之訴依民法
    第359條規定請求減少價金576萬元，有無理由?茲悉述如下
    ：
(一)原告先位之訴依系爭契約第9條第5項（一）第3點或民法第3
    59條規定解除系爭契約，並依民法第259條第2款請求被告返
    還買賣價金720萬元本息，有無理由?
  1.依系爭契約第9條第5項（一）第3點約定：「檢測氯離子含
    量超過約定標準(如標的物建築完成日期在70年1月1日以後8
    7年6月25日以前，約定標準為每立方公尺0.6公斤；如為87
    年6月26日以後，約定標準為每立方公尺0.3公斤)，買賣雙
    方同意無條件解除買賣契約，檢測費用及回復原狀之費用，
    由買賣雙方平均負擔」（見本院卷第26頁）。又查系爭房屋
    混凝土氯離子含量，經本院委由社團法人新北市土木技師公
    會鑑定，經兩次會勘取樣，第一次取樣試體氯離子含量介於
    0.769至1.689公斤/立方公尺(平均值為1.347公斤/立方公尺
    )、第二次取樣試體氯離子含量介於0.720至1.289公斤/立方
    公尺(平均值為1.078公斤/立方公尺)，而系爭房屋為71年間
    完工，氯離子含量標準值應按83年7月修訂之國家標準容許
    值0.6公斤/立方公尺檢視，有社團法人新北市土木技師公會
    110年5月5日新北土技字第1100001102號鑑定報告書可參（
    下稱鑑定報告)(見鑑定報告第3頁），足見系爭房屋混凝土
    氯離子含量確已超過系爭契約第9條第5項（一）第3點約定
    即83年7月修訂之國家標準容許值，已經符合兩造約定解除
    系爭契約之條件。原告主張其得依系爭契約第9條第5項（一
    ）第3點約定解除系爭契約，應屬有據。
  2.被告雖抗辯系爭房屋未達不適宜居住之狀態，且瑕疵修復工
    程費用總額含稅至多892,500元，僅佔買賣價金12%，瑕疵並
    非重大，解除契約顯失公平，原告應不得解除系爭契約云云
    。按買賣因物有瑕疵，而出賣人依前5條之規定，應負擔保
    之責者，買受人得解除其契約或請求減少其價金。但依情形
    ，解除契約顯失公平者，買受人僅得請求減少價金，民法第
    359條固定有明文。然衡酌系爭契約第9條第5項（一）第3點
    約定意旨，顯係因兩造均認同系爭房屋混凝土氯離子含量是
    否過高，屬兩造交易上重要事項，而明訂於混凝土氯離子含
    量逾越約定標準時，買方即得無條件解除契約，此應係兩造
    另行特別約定解除契約之權利，原告既係依系爭契約第9條
    第5項（一）第3點約定行使解除權，自無上開民法第359條
    規定適用。被告執之抗辯原告不得解除系爭契約云云，不足
    採取。
  3.按契約解除時，當事人雙方回復原狀之義務，除法律另有規
    定或契約另有訂定外，由他方所受領之給付物，應返還之；
    受領之給付為金錢者，應附加自受領時起之利息償還之，為
    民法第259條第1款、第2款所明定。次按契約解除，雙方互
    負回復原狀之義務，為民法第259條所明定，此項互負之義
    務，依同法第261條準用第264條之規定，於他方未為對待給
    付前，得拒絕自己之給付（最高法院44年台上字第702號民
    事裁判意旨可資參照）。又按第三人利益契約之受益人並非
    契約當事人，第三人因當事人一方履行契約所受領之給付，
    固不因契約之解除而受影響，惟返還義務人依民法第259條
    第1款規定，仍有使第三人取得之權利消滅，以回復其原狀
    之義務(最高法院109年度台上字第2931號民事裁判意旨參照
    )。查原告給付價金720萬元完畢，被告乃依系爭契約約定於
    109年5月26日將附表所示不動產所有權各1/2移轉登記予原
    告與原告配偶何文煉，惟原告於109年6月15日寄發存證信函
    通知被告解除系爭契約，並於109年6月16日送達被告等情，
    已如前述，堪認系爭契約業經原告合法解除，則原告請求被
    告返還720萬元，及自被告受領價金後之109年6月16日起至
    清償日止，按法定週年利率5%計算之利息，為有理由。而何
    文煉非系爭契約之當事人，縱認其為第三人利益契約之受益
    人，取得附表所示不動產所有權1/2不因系爭契約解除而受
    影響，然揆諸前開說明，原告依民法第259條第1款規定仍有
    使何文煉取得之權利消滅，以回復其原狀之義務，是以本件
    原告仍負有將附表所示不動產所有權移轉登記及騰空返還予
    被告之給付義務，且此與被告所負返還原告已付買賣價金72
    0萬元本息之給付義務，屬因系爭契約解除所生互負回復原
    狀之債務，自有民法第264條第1項前段所定同時履行抗辯權
    之適用。則本件被告以原告應將附表所示不動產所有權移轉
    登記並騰空返還予伊為同時履行抗辯，即屬有據，應予准許
    。原告雖主張被告為上開同時履行抗辯係逾時提出之攻擊防
    禦方法云云，然被告為上開同時履行抗辯並無礙本件訴訟程
    序之終結、延滯訴訟之情形，故原告此部分主張，尚無可採
    。
  4.又原告請求本院就系爭契約第9條第5項（一）第3點或民法
    第359條規定解除系爭契約，擇一為其有利之判決（見本院
    卷第14頁），本院既認其依系爭契約第9條第5項（一）第3
    點解除契約為有理由，其另主張民法第359條規定解除契約
    部分，經核未能使其受更有利之認定，自毋庸就該請求權再
    為論斷，併此敘明。 
(二)原告備位之訴依民法第359條規定請求減少買賣價金576萬，
    有無理由?
    本件原告先位之訴既有理由，則其備位之訴依民法第359條
    規定請求減少買賣價金576萬，即毋庸再予審究。
五、綜上所述，原告依系爭契約第9條第5項（一）第3點、民法
    第259條第2款規定，於原告將附表所示不動產所有權移轉登
    記及騰空返還予被告之同時，請求被告給付720萬元，及自1
    09年6月16日起至清償日止，按週年利率5%計算之利息，為
    有理由，應予准許。
六、兩造均陳明願供擔保，聲請宣告假執行及免為假執行，均合
    於法律規定，爰分別酌定相當之擔保金額宣告之。
七、本件事證已臻明確，兩造其餘主張、攻擊防禦方法及所提證
    據，經審酌後認與本件判決之結果不生影響，爰不另一一論
    述，併此敘明。
八、訴訟費用負擔之依據：民事訴訟法第78條。
中　　華　　民　　國　　111 　年　　7 　　月　　11　　日
                  民事第四庭  審判長法  官  張筱琪
　　　　　　　　　                  
                                    法  官  古秋菊
　　　　　　　　　                  
                                    法  官  許品逸 
以上正本係照原本作成。
如對本判決上訴，須於判決送達後20日內向本院提出上訴狀。如
委任律師提起上訴者，應一併繳納上訴審裁判費。
中　　華　　民　　國　　111 　年　　7 　　月　　11　　日
                                    書記官  邱雅珍
附表：
編號 不動產 權利範圍 1 新北市○○區○○段000地號土地 1/5 2 新北市○○區○○段000○號建物(門牌號碼：新北市○○區○○街00巷00弄0號5樓) 全部